---
title: ''
output: pdf_document
---

# 1

## A)

O parâmetro $\alpha$ chamado de constante de alisamento ou parâmetro da suavização, esta contido num intervalo (0,1), serve para refletir a influência dos valores passados:

- Mais próximo de 0 indica previções que dependem mais dos valores mais antigos.
- Mais próximo de 1 indica previções que dependem mais das observações mais recentes.

```{r, echo=FALSE, message=FALSE, warning=FALSE}
library(forecast)
library(fpp)
library(fpp2)
library(tidyverse)
library(ggplot2)
library(magrittr)
library(pander)
```


# 3
## A) Nile
```{r}
plot(Nile)
```

\newpage

```{r}
(fit.nile <- HoltWinters(x = Nile, gamma=FALSE))

plot(fit.nile)
```

\newpage
## B) UKgas
```{r}
plot(UKgas)

(fit.UKgas <- HoltWinters(x = UKgas, seasonal = "multiplicative"))

plot(fit.UKgas)

```

\newpage
## C) euretail
```{r}
plot(euretail)

(fit.euretail <- HoltWinters(x = euretail, seasonal = "additive"))

plot(fit.euretail)
```

\newpage
## D) ldeaths
```{r}
plot(ldeaths)

(fit.ldeaths <- HoltWinters(x = ldeaths, beta=FALSE, gamma=FALSE))

plot(fit.ldeaths)
```

\newpage
## E) Sales
```{r}
vendas <- c(500, 350, 250, 400, 450, 350, 200, 300, 350, 200, 150, 400, 550, 350, 250, 
550, 550, 400, 350, 600, 750, 500, 400, 650)

Ex.E <- ts(vendas, start = 2005, frequency = 3)

plot(Ex.E)

(fit.Ex.E <- HoltWinters(x = Ex.E, seasonal = "additive"))

plot(fit.Ex.E)
```

\newpage
# 4
## A) AirPassengers
```{r}
fit.hw.mult <- hw(AirPassengers, h=24, seasonal = "m", initial = "o")
summary(fit.hw.mult)

plot(fit.hw.mult)
```

## B) Nile
```{r}
# plot(predict(fit.nile, 20))

plot(cbind(Nile, predict(fit.nile, 15)), plot.type='single', col=c(1,2), lwd=2)
```

## B) UKgas
```{r}
plot(cbind(UKgas, predict(fit.UKgas, 12)), plot.type='single', col=c(1,2), lwd=2)
```

## B) euretail
```{r}
plot(cbind(euretail, predict(fit.euretail, 12)), plot.type='single', col=c(1,2), lwd=2)
```

## B) ldeaths
```{r}
plot(cbind(ldeaths, predict(fit.ldeaths, 12)), plot.type='single', col=c(1,2), lwd=2)
```

## B) Sales
```{r}
plot(cbind(Ex.E, predict(fit.Ex.E, 12)), plot.type='single', col=c(1,2), lwd=2)
```
