---
title: ''
output:
  pdf_document: default
geometry: left = 2.5cm, right = 2cm, top = 2cm, bottom = 2cm
fontsize: 12pt
header-includes:
- \usepackage{float}
- \usepackage{sectsty}
- \usepackage{paralist}
- \usepackage{fancyhdr}
- \usepackage{lastpage}
- \usepackage{dcolumn}
- \usepackage{anyfontsize}
- \usepackage{pdflscape}
# - \usepackage[portuguese]{babel}
- \usepackage[utf8]{inputenc}
- \newcommand{\blandscape}{\begin{landscape}}
- \newcommand{\elandscape}{\end{landscape}}
- \usepackage{multicol}

---

```{r setup, include=FALSE}
knitr::opts_chunk$set(
	echo = FALSE,
	message = FALSE,
	warning = FALSE
)
options(htmltools.dir.version = FALSE)
```

```{r}

# tinytex::r_texmf()
# 
# tinytex:::install_prebuilt()
# tinytex::r_texmf()
# unlink(".RData", recursive = TRUE)
# tinytex::tlmgr_repo()



library(ggplot2)
library(dplyr)
library(corrplot)
library(hnp)
library(pscl)
library(pROC)
library(caret)
library(lmtest)
#library(QuantPsyc)
library(margins)
library(RColorBrewer)
#library(Hmisc)
library(corrplot)
library(pander)
library(knitr)
library(gridExtra)
library(car)
library(effects)
library(GLMsData)
#library(DHARMa)
library(dplyr)
library(tibble)
#install.packages("DHARMa")
require(muhaz)
require(flexsurv)
library(survival)
library(survminer)
library(parmsurvfit)
library(flexsurv)
library(muhaz)

panderOptions("table.split.cells", 100) #aumenta a quantidades de carcteres permitidos em uma celula da tabela "pander" 
pander::panderOptions('table.split.table', 300)
panderOptions('table.alignment.default', 'left')
```

```{r echo=FALSE}
academico1 = "EDUARDO AMARAL"
ra1 = "RA 110108"

academico2 = "EDUARDO PEDRO FARIAS"
ra2 = "RA 110116"

prof = "PROF. DR. BRIAN ALVAREZ RIBEIRO DE MELO"

materia = "ANALISE DE SOBREVIVÊNCIA"
titulo = "ESTUDO SOBRE OS PACIENTES COM CÂNCER INTERNADOS NA UTI DO INCA"

#tinytex:::install_prebuilt()

```

```{r echo=FALSE, child='capa.Rmd'}
```

<!-- \newpage -->

<!-- \tableofcontents -->

\newpage

  Os dados que utilizaremos são proveninentes de um grupo de 862 pacientes com câncer internados na Unidade de Terapia Intensiva (UTI) do Instituto Nacional de Câncer (INCA), estudados por um período de 182 dias, publicado por Soares e cols. (2006). As variáveis presentes são:

 - id: identificação do paciente;
 - tempo: a partir do primeiro caso, acompanhado em dias;
 - status: óbito = 1, censura = 0;
 - sexo: Mas = masculino, Fem = feminino;
 - idade: em anos completos;
 - gptumor: 	tipo de tumor: Loco = sólido localizado; Mtx = metastático; Hemato = hematológico;
 - desnut: Sim = perda de peso recente acima de 10% ou IMC < 18; Não: c.c.;
 - comorbi: Sim = comorbidades severas presentes; Não = ausente;
 - leucopenia: Sim = leucopenia presente; Não = ausente.
 
Temos então como objetivo analisar o tempo de vida desses pacientes, através dos fatores apresentados, observando o óbito e a censura presentes. Nesta primeira visita, estaremos trabalhando em torno da variável gptumor.

```{r dados}
dados <- read.table("http://sobrevida.fiocruz.br/dados/ctinca.dat", header = TRUE)

dados$sexo <- ifelse(dados$sexo == "Male","Mas","Fem")
dados$desnut <- ifelse(dados$desnut == "n", "Não", "Sim")
dados$comorbi <- ifelse(dados$comorbi == "n", "Não", "Sim")
dados$leucopenia <- ifelse(dados$leucopenia == "n", "Não", "Sim")

dados$sexo <- factor(dados$sexo, levels = c("Mas","Fem"))
dados$desnut <- factor(dados$desnut, levels = c("Sim","Não"))
dados$comorbi <- factor(dados$comorbi, levels = c("Sim","Não"))
dados$leucopenia <- factor(dados$leucopenia, levels = c("Sim","Não"))
dados$gptumor <- factor(dados$gptumor, levels = c("Loco", "Mtx", "Hemato"))

################

Loco <- subset(dados, gptumor=="Loco", select=c('tempo', 'status'))
Mtx <- subset(dados, gptumor=="Mtx", select=c('tempo', 'status'))
Hemato <- subset(dados, gptumor=="Hemato", select=c('tempo', 'status'))

dados1 <- dados[,c('tempo', 'status', 'gptumor')]

dados_sob <- Surv(dados1$tempo, dados1$status)
Loco_sob <- Surv(Loco$tempo, Loco$status)
Mtx_sob <- Surv(Mtx$tempo, Mtx$status)
Hemato_sob <- Surv(Hemato$tempo, Hemato$status)

km1 <- survfit(dados_sob~1)
km2 <- survfit(Loco_sob~1)
km3 <- survfit(Mtx_sob~1)
km4 <- survfit(Hemato_sob~1)
```


```{r, warning=FALSE, message=FALSE, fig.width=9, fig.height=5}
plot(km2, mark.time=T, conf.int=F, lwd=2, xlab='Tempo de sobrevida',
     ylab='Prob. de sobrevida estimada', main = 'Função de Sobrevivência', col = 4)
lines(km3, mark.time=T, conf.int=F, lwd=2, col=3)
lines(km4, mark.time=T, conf.int=F, lwd=2, col=2)
lines(km1, mark.time=T, conf.int=F, lwd=2, col=1)
legend(130,0.95, paste(c('Sólido localizado', 'Metastático', 'Hematológico',
                         'Completo')), lwd=2, col=4:1, bty='o')
```

A figura acima, referente a função de sobrevivência nos mostra o tempo de sobrevida relacionado com a problabilidade de sobrevida estimada, ou seja, separando pelo tipo de tumor (gptumor), temos que o sólido localizado (Loco) está acima dos demais, isto nos da indícios de que quem desenvolveu apenas este tumor, tem uma sobrevida maior que quem tem os outros dois tipos de tumores. Note-se também que o Loco influencia no Completo, este que se refere aos dados totais.


```{r, warning=FALSE, message=FALSE, fig.width=9, fig.height=5}
h0 <- muhaz(dados1$tempo, dados1$status, min.time = 1, max.time = 182)

# Loco
h1 <- muhaz(Loco$tempo, Loco$status, min.time = 1, max.time = 182)

# Hemato
h2 <- muhaz(Hemato$tempo, Hemato$status, min.time = 1, max.time = 182)

# Mtx
h3 <- muhaz(Mtx$tempo, Mtx$status, min.time = 1, max.time = 182)

# Graficos
plot(h1, mark.time=T, conf.int=F, lwd=2, xlab='Tempo de sobrevida',
     ylab='Função de Risco Estimada', col=4, main = "Funçao de Risco")
lines(h3, mark.time=T, conf.int=F, lwd=2, col=3)
lines(h2, mark.time=T, conf.int=F, lwd=2, col=2)
lines(h0, mark.time=T, conf.int=F, lwd=2, col=1)
legend(130,0.025, paste(c('Sólido localizado', 'Metastático', 'Hematológico',
                         'Completo')), lwd=2, col=4:1, bty='o')
```

Temos na figura acima um gráfico referente a função de risco, que as informações batem com a função de sobrevivência, tendo os pacientes com um tumor sólido localizado com um tempo de sobrevida maior que os demais tumores.

Observando agora as medidas de tendência central junto do desvio padrão e intervalo de confiância, temos uma confirmação do quee ja estavamos vendo anteriormente, aonde o Sólido localizado esta com uma sobrevida maior, isto extende-se ainda ao fato de sua mediana estar acima do total de dias que o experimento correu.

Dados|Media|DP|IC Inferior|IC Superior|Mediana
---------|-------|-------------|---------|-------|-------------
Sólido localizado|226.3667|13.77624|199.3657|253.3676|182+
Metastático|92.77064|8.885816|75.35476|110.18652|18
Hematológico|74.68333|6.817624|61.32104|88.04563|19.5
Completo|160.7074|7.194252|146.6069|174.8079|62

```{r, warning=FALSE, message=FALSE, echo=FALSE, fig.show='hide'}

dadosT <- split(dados, dados$gptumor)


DS <- data.frame(gptumor = names(dadosT),
                 N = sapply(dadosT, nrow),
                 Failures = sapply(dadosT, function(x) sum(x$status == 1)),
                 Censored = sapply(dadosT, function(x) sum(x$status == 0)))
rownames(DS) <- NULL




KM <- list()
par(mfrow = c(1, 3))
for(i in 1:3){
  KM[[i]] <- survfit(Surv(tempo, status) ~ 1, data = dadosT[[i]])
  
  plot(KM[[i]], mark.time = T, conf.int = T, col = "red",
       xlim = c(0, 35),
       main = paste0(names(dadosT)[i], " (n = ", nrow(dadosT[[i]]), ")"),
       ylab = expression(S(t)),
       xlab = "Tempo (dias)")
  text(x = 25, y = 0.9, paste0("Media = ", round(sum(summary(KM[[i]])$surv), 2), "\n",
                               "Mediana = ", surv_median(KM[[i]])$median))
}

RF <- list()
par(mfrow = c(1, 3))
for(i in 1:3){
  RF[[i]] <- muhaz(dadosT[[i]]$tempo, dadosT[[i]]$status, bw.method='local', b.cor='both',
                   min.time = 1, max.time = 182)
  
  plot(RF[[i]], col = "red",
       main = paste0(names(dadosT)[i], " (n = ", nrow(dadosT[[i]]), ")"),
       ylab = expression(h(t)),
       xlab = "Tempo (dias)")
}
```


# Modelos
```{r, warning=FALSE, message=FALSE, fig.width=9, fig.height=5}
tt <- seq(0, 182, 0.1)

par(mfrow = c(1, 2))

for(i in 1:3){
  
  # Exponential
  fit_exp <- fit_data(dadosT[[i]], dist = "exp", time = "tempo", censor = "status")
  ss_exp <- 1 - pexp(tt, fit_exp$estimate)
  hh_exp <- dexp(tt, rate = fit_exp$estimate)
    
  # Weibull
  fit_weib <- fit_data(dadosT[[i]], dist = "weibull", time = "tempo", censor = "status")
  ss_weib <- 1 - pweibull(tt, shape = fit_weib$estimate[1], scale = fit_weib$estimate[2])
  hh_weib <- dweibull(tt,  shape = fit_weib$estimate[1], scale = fit_weib$estimate[2])
  
  # Gamma
  fit_gamma <- flexsurvreg(Surv(dadosT[[i]]$tempo, dadosT[[i]]$status) ~ 1,
                           dist = "gamma")
  ss_gamma <- 1 - pgamma(tt, fit_gamma$res[1], fit_gamma$res[2])
  hh_gamma <- dgamma(tt, fit_gamma$res[1], fit_gamma$res[2])
  
  # Log-normal
  fit_lnorm <- fit_data(dadosT[[i]], dist = "lnorm", time = "tempo", censor = "status")
  ss_lnorm <- 1 - plnorm(tt, fit_lnorm$estimate[1], fit_lnorm$estimate[2])
  hh_lnorm <- dlnorm(tt, fit_lnorm$estimate[1], fit_lnorm$estimate[2])
  
  # Log-logistic
  fit_llog <- fit_data(dadosT[[i]], dist = "lnorm", time = "tempo", censor = "status")
  ss_llog <- 1 - pllogis(tt, fit_llog$estimate[1], fit_llog$estimate[1])
  hh_llog <- dllogis(tt, fit_llog$estimate[1], fit_llog$estimate[2])
  
  # Gompertz
  fit_gomp <- flexsurvreg(Surv(dadosT[[i]]$tempo, dadosT[[i]]$status) ~ 1,
                          dist = "gamma")
  ss_gomp <- 1 - pgompertz(tt, fit_gomp$res[1], fit_gomp$res[2])
  hh_gomp <- dgompertz(tt, fit_gomp$res[1], fit_gomp$res[2])
  
  # Generalized Gama
  fit_ggamma <- flexsurvreg(Surv(dadosT[[i]]$tempo, dadosT[[i]]$status) ~ 1,
                            dist = "gengamma.orig")
  ss_ggamma <- 1 - pgengamma.orig(tt, fit_ggamma$res[1], fit_ggamma$res[2], fit_ggamma$res[3])
  hh_ggamma <- dgengamma.orig(tt, fit_ggamma$res[1], fit_ggamma$res[2], fit_ggamma$res[3])
  
  # Plot survival function
  plot(KM[[i]], mark.time = F, conf.int = F, col = "black",
       xlim = c(0, 182),
       main = paste0(names(dadosT)[i]),
       ylab = expression(S(t)),
       xlab = "Tempo (dias)")
  lines(ss_exp, col = "blue")
  lines(ss_weib, col = "green")
  lines(ss_gamma, col = "purple")
  lines(ss_lnorm, col = "yellow")
  lines(ss_llog, col = "orange")
  lines(ss_gomp, col = "red")
  lines(ss_ggamma, col = "darkgreen")
  
  # Plot hazard function
  plot(RF[[i]]$haz.est/max(RF[[i]]$haz.est), type = "l",
       col = "black", ylim = c(0, 1),
       main = paste0(names(dadosT)[i]),
       ylab = expression(h(t)),
       xlab = "Tempo (dias)")
  lines(hh_exp/max(hh_exp), col = "blue")
  lines(hh_weib/max(hh_weib), col = "green")
  lines(hh_gamma/max(hh_gamma), col = "purple")
  lines(hh_lnorm/max(hh_lnorm), col = "yellow")
  lines(hh_llog/max(hh_llog), col = "orange")
  lines(hh_gomp/max(hh_gomp), col = "red")
  lines(hh_ggamma/max(hh_gamma), col = "darkgreen")
}

# knitr::kable(lognormal_fit$res.t,align = "c")
```


-----------------------------
    Modelo       AIC    BIC  
--------------- ------ ------
  Exponencial    5955   5969 

     Gama        5576   5595 

  Log-normal     5427   5446 

 Log-logística   5462   5481 

   Gompertz      5389   5408 

    Weibull      5524   5543 
-----------------------------

Visualmente temos que o modelo que melhor se ajustou aos dados foi o em linha amarela, referente a distribuição Log-Normal, podemos conferir pelo AIC e BIC, que esta esta apresentando um dos valores mais aceitaveis, ficando atrás apenas da Gompertz (laranja), mas esta esta com uma estimação pior para as funções.



