---
title: ''
output:
  pdf_document: default
geometry: left = 2.5cm, right = 2cm, top = 2cm, bottom = 2cm
fontsize: 12pt
header-includes:
- \usepackage{float}
- \usepackage{sectsty}
- \usepackage{paralist}
- \usepackage{fancyhdr}
- \usepackage{lastpage}
- \usepackage{dcolumn}
- \usepackage{anyfontsize}
- \usepackage{pdflscape}
# - \usepackage[portuguese]{babel}
- \usepackage[utf8]{inputenc}
- \newcommand{\blandscape}{\begin{landscape}}
- \newcommand{\elandscape}{\end{landscape}}
- \usepackage{multicol}

---

```{r setup, include=FALSE}
knitr::opts_chunk$set(
	echo = FALSE,
	message = FALSE,
	warning = FALSE
)
options(htmltools.dir.version = FALSE)
```

```{r}

# tinytex::r_texmf()
# 
# tinytex:::install_prebuilt()
# tinytex::r_texmf()
# unlink(".RData", recursive = TRUE)
# tinytex::tlmgr_repo()

library(ggplot2)
library(dplyr)
library(corrplot)
library(hnp)
library(pscl)
library(pROC)
library(caret)
library(lmtest)
#library(QuantPsyc)
library(margins)
library(RColorBrewer)
#library(Hmisc)
library(corrplot)
library(pander)
library(knitr)
library(gridExtra)
library(car)
library(effects)
library(GLMsData)
#library(DHARMa)
library(dplyr)
library(tibble)
#install.packages("DHARMa")
require(muhaz)
require(flexsurv)
library(survival)
library(survminer)
library(parmsurvfit)
library(flexsurv)
library(muhaz)

panderOptions("table.split.cells", 100) #aumenta a quantidades de carcteres permitidos em uma celula da tabela "pander" 
pander::panderOptions('table.split.table', 300)
panderOptions('table.alignment.default', 'left')
```

```{r echo=FALSE}
academico1 = "EDUARDO AMARAL"
ra1 = "RA 110108"

academico2 = "EDUARDO PEDRO FARIAS"
ra2 = "RA 110116"

prof = "PROF. DR. BRIAN ALVAREZ RIBEIRO DE MELO"

materia = "ANALISE DE SOBREVIVÊNCIA"
titulo = "ESTUDO SOBRE OS PACIENTES COM CÂNCER INTERNADOS NA UTI DO INCA"

#tinytex:::install_prebuilt()

```

```{r echo=FALSE, child='capa.Rmd'}
```

<!-- \newpage -->

<!-- \tableofcontents -->

\newpage

  Os dados que utilizaremos são proveninentes de um grupo de 862 pacientes com câncer internados na Unidade de Terapia Intensiva (UTI) do Instituto Nacional de Câncer (INCA), estudados por um período de 182 dias, publicado por Soares e cols. (2006). As variáveis presentes são:

 - id: identificação do paciente;
 - tempo: a partir do primeiro caso, acompanhado em dias;
 - status: óbito = 1, censura = 0;
 - sexo: Mas = masculino, Fem = feminino;
 - idade: em anos completos;
 - gptumor: 	tipo de tumor: Loco = sólido localizado; Mtx = metastático; Hemato = hematológico;
 - desnut: Sim = perda de peso recente acima de 10% ou IMC < 18; Não: c.c.;
 - comorbi: Sim = comorbidades severas presentes; Não = ausente;
 - leucopenia: Sim = leucopenia presente; Não = ausente.
 
Temos então como objetivo analisar o tempo de vida desses pacientes, através dos fatores apresentados, observando o óbito e a censura presentes. Nesta primeira visita, estaremos trabalhando em torno da variável gptumor. Daremos inicio estimando a função de sobrevivência pelo método de Kaplan-Meier.

```{r dados}
dados <- read.table("http://sobrevida.fiocruz.br/dados/ctinca.dat", header = TRUE)

dados$sexo <- ifelse(dados$sexo == "Male","Mas","Fem")
dados$desnut <- ifelse(dados$desnut == "n", "Não", "Sim")
dados$comorbi <- ifelse(dados$comorbi == "n", "Não", "Sim")
dados$leucopenia <- ifelse(dados$leucopenia == "n", "Não", "Sim")

dados$sexo <- factor(dados$sexo, levels = c("Mas","Fem"))
dados$desnut <- factor(dados$desnut, levels = c("Sim","Não"))
dados$comorbi <- factor(dados$comorbi, levels = c("Sim","Não"))
dados$leucopenia <- factor(dados$leucopenia, levels = c("Sim","Não"))
dados$gptumor <- factor(dados$gptumor, levels = c("Loco", "Mtx", "Hemato"))

################

Loco <- subset(dados, gptumor=="Loco", select=c('tempo', 'status'))
Mtx <- subset(dados, gptumor=="Mtx", select=c('tempo', 'status'))
Hemato <- subset(dados, gptumor=="Hemato", select=c('tempo', 'status'))

dados1 <- dados[,c('tempo', 'status', 'gptumor')]

dados_sob <- Surv(dados1$tempo, dados1$status)
Loco_sob <- Surv(Loco$tempo, Loco$status)
Mtx_sob <- Surv(Mtx$tempo, Mtx$status)
Hemato_sob <- Surv(Hemato$tempo, Hemato$status)

km1 <- survfit(dados_sob~1)
km2 <- survfit(Loco_sob~1)
km3 <- survfit(Mtx_sob~1)
km4 <- survfit(Hemato_sob~1)
```


```{r, warning=FALSE, message=FALSE, fig.width=9, fig.height=5}
plot(km2, mark.time=T, conf.int=F, lwd=2, xlab='Tempo de sobrevida',
     ylab='Prob. de sobrevida estimada', main = 'Função de Sobrevivência', col = 4)
lines(km3, mark.time=T, conf.int=F, lwd=2, col=3)
lines(km4, mark.time=T, conf.int=F, lwd=2, col=2)
lines(km1, mark.time=T, conf.int=F, lwd=2, col=1)

# abline(v = 183, col = 4, lwd = 2, lty = 2)
abline(v = 18, col = 3, lwd = 2, lty = 2)
abline(v = 20, col = 2, lwd = 2, lty = 2)
abline(v = 62, col = 1, lwd = 2, lty = 2)

legend(130,0.95, paste(c('Sólido localizado', 'Metastático', 'Hematológico',
                         'Completo')), lwd=2, col=4:1, bty='o')
```

A figura acima, referente a função de sobrevivência nos mostra o tempo de sobrevida relacionado com a problabilidade de sobrevida estimada, separando pelo tipo de tumor (gptumor), temos que o sólido localizado (Loco) está acima dos demais, isto nos da indícios de que quem desenvolveu apenas este tumor, tem uma sobrevida maior que quem tem os outros dois tipos de tumores. Note-se também que o sólido influencia no Completo, este que se refere aos dados totais. Destaca-se neste grafico as medianas também, note que como podemos confirmar, o metastático e o hematológico apresentam tempos de sobrevida menor nesste estudo, no caso do sólido, temos que sua mediana não esta presente pelo fato da maioria dos pacientes não terem vindo a óbito durante o estudo.
A seguir podemos observar melhor esses valores de tendência central.

Dados|Media|DP|IC Inferior|IC Superior|Mediana
---------|-------|-------------|---------|-------|-------------
Sólido localizado|226.3667|13.77624|199.3657|253.3676|182+
Metastático|92.77064|8.885816|75.35476|110.18652|18
Hematológico|74.68333|6.817624|61.32104|88.04563|19.5
Completo|160.7074|7.194252|146.6069|174.8079|62

```{r, warning=FALSE, message=FALSE, fig.width=9, fig.height=5}
h0 <- muhaz(dados1$tempo, dados1$status, min.time = 1, max.time = 182)

# Loco
h1 <- muhaz(Loco$tempo, Loco$status, min.time = 1, max.time = 182)

# Hemato
h2 <- muhaz(Hemato$tempo, Hemato$status, min.time = 1, max.time = 182)

# Mtx
h3 <- muhaz(Mtx$tempo, Mtx$status, min.time = 1, max.time = 182)

# Graficos
plot(h1, mark.time=T, conf.int=F, lwd=2, xlab='Tempo de sobrevida',
     ylab='Função de Risco Estimada', col=4, main = "Funçao de Risco")
lines(h3, mark.time=T, conf.int=F, lwd=2, col=3)
lines(h2, mark.time=T, conf.int=F, lwd=2, col=2)
lines(h0, mark.time=T, conf.int=F, lwd=2, col=1)
legend(130,0.025, paste(c('Sólido localizado', 'Metastático', 'Hematológico',
                         'Completo')), lwd=2, col=4:1, bty='o')
```

Temos na figura acima um gráfico referente a função de risco, com este temos que uma confirmação com a função de sobrevivência, tendo os pacientes com um tumor sólido localizado com um tempo de sobrevida maior que os demais tumores. Esses ocorrendo um número maior de óbito nos primeiros 50 dias de acompanhamento.

A seguir, estaremos realizando alguns ajustes de modelos paramétricos.

```{r, warning=FALSE, message=FALSE, echo=FALSE, fig.show='hide'}

dadosT <- split(dados, dados$gptumor)


DS <- data.frame(gptumor = names(dadosT),
                 N = sapply(dadosT, nrow),
                 Failures = sapply(dadosT, function(x) sum(x$status == 1)),
                 Censored = sapply(dadosT, function(x) sum(x$status == 0)))
rownames(DS) <- NULL




KM <- list()
par(mfrow = c(1, 3))
for(i in 1:3){
  KM[[i]] <- survfit(Surv(tempo, status) ~ 1, data = dadosT[[i]])
  
  plot(KM[[i]], mark.time = T, conf.int = T, col = "red",
       xlim = c(0, 35),
       main = paste0(names(dadosT)[i], " (n = ", nrow(dadosT[[i]]), ")"),
       ylab = expression(S(t)),
       xlab = "Tempo (dias)")
  text(x = 25, y = 0.9, paste0("Media = ", round(sum(summary(KM[[i]])$surv), 2), "\n",
                               "Mediana = ", surv_median(KM[[i]])$median))
}

RF <- list()
par(mfrow = c(1, 3))
for(i in 1:3){
  RF[[i]] <- muhaz(dadosT[[i]]$tempo, dadosT[[i]]$status, bw.method='local', b.cor='both',
                   min.time = 1, max.time = 182)
  
  plot(RF[[i]], col = "red",
       main = paste0(names(dadosT)[i], " (n = ", nrow(dadosT[[i]]), ")"),
       ylab = expression(h(t)),
       xlab = "Tempo (dias)")
}
```

```{r, warning=FALSE, message=FALSE, fig.width=9, fig.height=5}
tt <- seq(0, 182, 0.1)

par(mfrow = c(1, 2))

nomesTumor <- c("Sólido localizado", 'Metastático', 'Hematológico')

df_survival <- data.frame(Modelo = character(0), AIC = numeric(0), BIC = numeric(0))

for(i in 1:3){
  
  # Exponential
  fit_exp <- fit_data(dadosT[[i]], dist = "exp", time = "tempo", censor = "status")
  ss_exp <- 1 - pexp(tt, fit_exp$estimate)
  hh_exp <- dexp(tt, rate = fit_exp$estimate)
  aic_exp <- summary(fit_exp)$aic
  bic_exp <- summary(fit_exp)$bic
    
  # Weibull
  fit_weib <- fit_data(dadosT[[i]], dist = "weibull", time = "tempo", censor = "status")
  ss_weib <- 1 - pweibull(tt, shape = fit_weib$estimate[1], scale = fit_weib$estimate[2])
  hh_weib <- dweibull(tt,  shape = fit_weib$estimate[1], scale = fit_weib$estimate[2])
  aic_weib <- summary(fit_weib)$aic
  bic_weib <- summary(fit_weib)$bic
  
  # Gamma
  fit_gamma <- flexsurvreg(Surv(dadosT[[i]]$tempo, dadosT[[i]]$status) ~ 1,
                           dist = "gamma")
  ss_gamma <- 1 - pgamma(tt, fit_gamma$res[1], fit_gamma$res[2])
  hh_gamma <- dgamma(tt, fit_gamma$res[1], fit_gamma$res[2])
  aic_gamma <- AIC(fit_gamma)
  bic_gamma <- BIC(fit_gamma)
  
  # Log-normal
  fit_lnorm <- fit_data(dadosT[[i]], dist = "lnorm", time = "tempo", censor = "status")
  ss_lnorm <- 1 - plnorm(tt, fit_lnorm$estimate[1], fit_lnorm$estimate[2])
  hh_lnorm <- dlnorm(tt, fit_lnorm$estimate[1], fit_lnorm$estimate[2])
  aic_lnorm <- summary(fit_lnorm)$aic
  bic_lnorm <- summary(fit_lnorm)$bic
  
  # Log-logistic
  fit_llog <- fit_data(dadosT[[i]], dist = "llogis", time = "tempo", censor = "status")
  ss_llog <- 1 - pllogis(tt, fit_llog$estimate[1], fit_llog$estimate[1])
  hh_llog <- dllogis(tt, fit_llog$estimate[1], fit_llog$estimate[2])
  aic_llog <- summary(fit_llog)$aic
  bic_llog <- summary(fit_llog)$bic
  
  # Gompertz
  fit_gomp <- flexsurvreg(Surv(dadosT[[i]]$tempo, dadosT[[i]]$status) ~ 1,
                          dist = "gamma")
  ss_gomp <- 1 - pgompertz(tt, fit_gomp$res[1], fit_gomp$res[2])
  hh_gomp <- dgompertz(tt, fit_gomp$res[1], fit_gomp$res[2])
  aic_gomp <- AIC(fit_gomp)
  bic_gomp <- BIC(fit_gomp)
  
  # Generalized Gama
  fit_ggamma <- flexsurvreg(Surv(dadosT[[i]]$tempo, dadosT[[i]]$status) ~ 1,
                            dist = "gengamma.orig")
  ss_ggamma <- 1 - pgengamma.orig(tt, fit_ggamma$res[1], fit_ggamma$res[2], fit_ggamma$res[3])
  hh_ggamma <- dgengamma.orig(tt, fit_ggamma$res[1], fit_ggamma$res[2], fit_ggamma$res[3])
  aic_ggamma <- AIC(fit_ggamma)
  bic_ggamma <- BIC(fit_ggamma)
  
  # Plot survival function
  plot(KM[[i]], mark.time = F, conf.int = F, col = "black",
       xlim = c(0, 182),
       main = paste0(nomesTumor[i]),
       ylab = expression(S(t)),
       xlab = "Tempo (dias)")
  lines(ss_exp, col = "blue")
  lines(ss_weib, col = "green")
  lines(ss_gamma, col = "purple")
  lines(ss_lnorm, col = "yellow")
  lines(ss_llog, col = "orange")
  lines(ss_gomp, col = "red")
  lines(ss_ggamma, col = "darkgreen")
  
  # Plot hazard function
  plot(RF[[i]]$haz.est/max(RF[[i]]$haz.est), type = "l",
       col = "black", ylim = c(0, 1),
       main = paste0(nomesTumor[i]),
       ylab = expression(h(t)),
       xlab = "Tempo (dias)")
  lines(hh_exp/max(hh_exp), col = "blue")
  lines(hh_weib/max(hh_weib[-1]), col = "green")
  lines(hh_gamma/max(hh_gamma[-1]), col = "purple")
  lines(hh_lnorm/max(hh_lnorm), col = "yellow")
  lines(hh_llog/max(hh_llog[-1]), col = "orange")
  lines(hh_gomp/max(hh_gomp), col = "red")
  lines(hh_ggamma/max(hh_ggamma), col = "darkgreen")
  
  # Adição das informações ao data frame
  df_survival <- rbind(df_survival,
                       data.frame(Modelo = c("Exponencial", "Gama", "Log-normal", "Log-logística", "Gompertz", "Weibull","Gama Generalizada"),
                                  AIC = c(aic_exp, aic_gamma, aic_lnorm, aic_llog, aic_gomp, aic_weib,aic_ggamma),
                                  BIC = c(bic_exp, bic_gamma, bic_lnorm, bic_llog, bic_gomp, bic_weib,bic_ggamma)))
  #pander(df_survival)
}



# knitr::kable(lognormal_fit$res.t,align = "c")
```

```{r fig.width=16, fig.height=2.5}
par(mfrow = c(1, 1))

plot(1:1, type = "n", xlab = "", ylab = "", xlim = c(0, 1), ylim = c(0, 1),
     bty = 'n', axes = F)

legend("center", paste(c('Exponencial', 'Weibull', 'Gamma', 'Log Normal',
  'Log Logistica', 'Gompertz', 'Gama Generalizada')), lwd=9,
  col=c("blue", "green", "purple", "yellow", "orange", "red", "darkgreen"), bty='o',ncol = 7, cex = 1)
```

\newpage

\begin{table}[ht]
  \centering
  \begin{tabular}{lcccccc}
    \hline
    Modelo & \multicolumn{2}{c}{Grupo Loco} & \multicolumn{2}{c}{Grupo Mtx} & \multicolumn{2}{c}{Grupo Hemato} \\
    \cline{2-7}
    & AIC & BIC & AIC & BIC & AIC & BIC \\
    \hline
    Exponencial & 3470 & 3474 & 1208 & 1211 & 1277 & 1280 \\
    Gama & 3249 & 3258 & 1116 & 1122 & 1214 & 1220 \\
    Log-normal & 3176 & 3184 & 1068 & 1074 & 1168 & 1174 \\
    Log-logística & 3202 & 3210 & 1075 & 1081 & 1172 & 1178 \\
    Gompertz & 3249 & 3258 & 1116 & 1122 & 1214 & 1220 \\
    Weibull & 3228 & 3237 & 1099 & 1105 & 1198 & 1204 \\
    Gama Generalizada & 3188 & 3201 & 1075 & 1085 & 1175 & 1184 \\
    \hline
  \end{tabular}
  \caption{Tabela de Modelos com AIC e BIC para Grupos Sólido localizado, Metastático e Hematológico.}
  \label{tab:modelos}
\end{table}

Observando apenas o grupo Sólido localizado, visualmente temos que a distribuição que melhor se ajustou aos dados foi a Gamma, todavia nos casos do Metastático e Hematológico quem se aproxima de um melhor ajuste foi a Log-logistica. Mas ainda assim nenhum conseguiu captar ambas as funções de risco e sobrevivência de forma muito aceitável.
Por fim, podemos ver que pacientes que apresentaram o tumor Sólido localizado tem uma expectativa de sobrevida maior do que os demais grupos de tumor, isso pode estar ligado ao fato da agressividade interna pro organismo que os tumores Metastático e Hematológico provocam, deixando um rastro infectológico por onde passam no corpo humano.