---
title: ''
output:
  pdf_document: default
  word_document: default
geometry: left = 2.5cm, right = 2cm, top = 2cm, bottom = 2cm
fontsize: 12pt
header-includes:
- \usepackage{float}
- \usepackage{sectsty}
- \usepackage{paralist}
- \usepackage{fancyhdr}
- \usepackage{lastpage}
- \usepackage{dcolumn}
- \usepackage{anyfontsize}
- \usepackage{pdflscape}
- \usepackage[portuguese]{babel}
- \usepackage[utf8]{inputenc}
- \newcommand{\blandscape}{\begin{landscape}}
- \newcommand{\elandscape}{\end{landscape}}
- \usepackage{multicol}
---

```{r setup, include=FALSE}
knitr::opts_chunk$set(
	echo = FALSE,
	message = FALSE,
	warning = FALSE
)
options(htmltools.dir.version = FALSE)
```

```{r}

# tinytex::r_texmf()
# 
# tinytex:::install_prebuilt()
# tinytex::r_texmf()
# unlink(".RData", recursive = TRUE)
# tinytex::tlmgr_repo()



library(ggplot2)
library(dplyr)
library(corrplot)
library(hnp)
library(pscl)
library(pROC)
library(caret)
library(lmtest)
#library(QuantPsyc)
library(margins)
library(RColorBrewer)
#library(Hmisc)
library(corrplot)
library(pander)
require('glmtoolbox')
library(knitr)
library(gridExtra)
library(car)
library(effects)
library(GLMsData)
#library(DHARMa)
library(pander)
library(dplyr)
library(tibble)
#install.packages("DHARMa")

panderOptions("table.split.cells", 100) #aumenta a quantidades de carcteres permitidos em uma celula da tabela "pander" 
pander::panderOptions('table.split.table', 300)
panderOptions('table.alignment.default', 'left')
```

```{r dados}
data(polyps)
dados <- polyps

```

```{r echo=FALSE}
academico1 = "EDUARDO AMARAL"
ra1 = "RA 110108"

academico2 = "EDUARDO PEDRO FARIAS"
ra2 = "RA 110116"

prof = "PROF. DR. BRIAN ALVAREZ RIBEIRO DE MELO"

materia = "ANALISE DE SOBREVIVÊNCIA"
titulo = "ESTUDO SOBRE OS PACIENTES COM CÂNCER INTERNADOS NA UTI DO INCA"

#tinytex:::install_prebuilt()

```

```{r echo=FALSE, child='capa.Rmd'}
```

\newpage

\tableofcontents

\newpage

# INTRODUÇÃO

## DESCRIÇÃO



## Gráficos





# AJUSTE DO MODELO 


## Verificação de Ajuste para o Modelo de Poisson

```{r poisson-fit-check, warning=FALSE, message=FALSE, fig.width=10, fig.height=3}


#grid.arrange(p1, p2, ncol = 2)
```


# AJUSTANDO O MODELO BINOMIAL NEGATIVA














# CONCLUSÃO


## Análise de deviance





###  Teste de razão de verossimilhança



A escolha do modelo Binomial Negativo é respaldada por testes estatísticos e visuais. Os gráficos de resíduos mostram uma melhor aderência à normalidade e menor heterocedasticidade no modelo Binomial Negativo em comparação com o modelo de Poisson. Além disso, testes de Likelihood Ratio e ANOVA de deviance indicam uma melhoria estatisticamente significativa na adequação do modelo Binomial Negativo. Portanto, optamos pelo modelo Binomial Negativo para analisar o efeito do Sulindaco em pacientes com polipose adenomatosa familiar.

















